臺灣花蓮地方法院民事小額判決  
111年度花原小字第32號
原      告  李智仁  
訴訟代理人  張愛珠  
被      告  柯振坤  

上列當事人間因毀損案件，原告提起刑事附帶民事訴訟請求侵權
行為損害賠償事件，經本院刑事庭裁定移送前來（111年度原附
民字第5號），本院於民國111年9月7日言詞辯論終結，判決如下
：
    主      文
被告應給付原告新臺幣伍仟元。
原告其餘之訴駁回。
本判決第一項得假執行。但被告如以新臺幣伍仟元為原告供擔保
後，得免為假執行。　　
　　事實及理由
一、按訴狀送達後，原告不得將原訴變更或追加他訴，但擴張或
    減縮應受判決事項之聲明者，不在此限，民事訴訟法第255
    條第1項第3款定有明文。本件原告原請求被告應給付其新臺
    幣（下同）8萬元，及自起訴狀繕本送達被告翌日起至清償
    日止，按年息5%計算之利息。嗣於本院審理時原告變更訴之
    聲明，請求被告應給付其32,000元等語（見本院卷第69頁）
    。經核原告所為訴之變更，屬減縮應受判決事項之聲明，參
    諸前揭規定，應予准許。
二、原告主張：被告於民國109年11月下旬至同年12月6日下午4
    時許間之某時，在花蓮縣○○鄉○○段地號1857號之土地（下稱
    本案土地），基於毀損他人物品之故意，使用割草機將原告
    所有、置於本案土地之九重葛盆栽2盆共2顆予以砍除而毀壞
    之。又九重葛盆栽每顆價格為16,000元，爰依民法第184條
    第1項前段規定，請求被告賠償2顆價值共32,000元等語，並
    聲明：被告應給付原告32,000元。
三、被告則以：我沒有用壞2個，我只用壞1個，我願意賠償1個
    樹苗。對於原告所請求的金額覺得太高，沒有辦法接受等語
    。並聲明：原告之訴駁回。
四、本院之判斷：
　㈠按因故意或過失，不法侵害他人之權利者，負損害賠償責任
    。民法第184條第1項前段定有明文。又按損害賠償之範圍，
    應以被害人實際所受損害為衡；且當事人主張有利於己之事
    實者，就其事實有舉證之責任，此觀民法第216條第1項、民
    事訴訟法第277條之規定自明。又法院調查證據認定事實，
    不得違反舉證責任分配之原則，且認定事實應憑證據，法院
    採為認定事實之證據，必須於應證事實有相當之證明力者，
    始足當之（最高法院110年度台上字第1625號民事判決意旨
    參照）。另法院認定當事人所爭執之事實，應依證據，此證
    據不以直接證據為限，如能以間接證據證明間接事實，且綜
    合間接事實，得以在符合論理及經驗法則下，推認待證事實
    為真實者，亦無不可（最高法院110年度台上字第 1167號民
    事判決意旨參照）。再按當事人已證明受有損害而不能證明
    其數額或證明顯有重大困難者，法院應審酌一切情況，依所
    得心證定其數額，民事訴訟法第222條第2項亦有明定。
　㈡原告主張於上開時地遭被告故意毀損原告所有之九重葛盆栽2
    顆等節，有警方拍攝之現場照片等可證《見花蓮縣警察局新
    城分局新警刑字第1100002928號刑案偵查卷宗（下稱警卷）
    第21至23頁》，另被告於警詢時已陳稱：我承認我有毀損被
    害人李智仁住處之盆栽，時間我忘記了，大概約2個月前，
    我因為要整理我住處周圍環境而將雜草砍除，我持割草機將
    盆栽砍除，我一個人所為，因盆栽長到我家中，且盆栽上的
    植物刺傷我的腳，所以我將盆栽砍掉等語（見警卷第9頁）
    。被告固於本院審理時辯稱僅毀損1盆1顆云云，然依警卷所
    附之上開現場照片顯示，2顆盆栽上各留存被砍的植物枝幹
    ，再互核被告上開警詢時所述砍掉盆栽之經過情形，倘非被
    告有將原告所有之九重葛盆栽2顆同時砍除，原告豈可能會
    同時發現九重葛盆栽2顆遭砍除之事實並向派出所報案毀損
    案（見警卷第13至15頁原告之警詢筆錄，筆錄係記載4盆遭
    毀損），故本院審酌上情，認原告主張其所有之九重葛2顆
    均為遭被告故意砍除等節，較符合事實。
　㈢再就本件遭被告毀損之九重葛2顆價值部分，原告固提出估價
    單及九重葛照片等為證（見本院卷第57至59頁），又該估價
    單上記載九重葛單價為3,000元、開立日期為111年8月23日
    ，其上蓋有「立絲花園」之商號章戳且記有該商號之統一編
    號等語。查該估價單依其記載之開立日期可知，雖非原告購
    買本件九重葛當時所留之單據，然仍應可反應九重葛之市價
    行情，又考量原告於警詢時已陳稱當初一盆約2,000元整等
    語（見警卷第15頁），及衡以原告於本件雖未提出當初購買
    九重葛之單據，然迄至遭被告毀損當時應已栽種該等九重葛
    一段時間，價值應隨九重葛成長狀況而有所增值等情，本院
    參以民事訴訟法第222條第2項規定，並審酌上開一切事證，
    認本件遭被告毀損之2顆九重葛於毀損當時之價格應均為每
    顆2,500元，較為合理。
　㈣據上，原告所有之上開2顆九重葛既遭被告故意毀損，故原告
    依上開規定，得請求被告賠償之金額應共為5,000元（計算
    式：2,500×2＝5,000）。
五、從而，原告依上開規定，請求被告賠償其5,000元，為有理
    由，應予准許，逾此範圍之請求，則無理由，應予駁回。
六、本件係就民事訴訟法第436條之8第1項適用小額程序所為被
    告部分敗訴之判決，依同法第436條之20規定，就原告勝訴
    部分應依職權宣告假執行。本院另依同法第392條第2項規定
    ，職權諭知被告為原告供相當金額擔保後，得免為假執行。
七、本件事證已臻明確，兩造其餘攻擊、防禦方法及證據，經核
    均與結論之判斷，不生影響，爰不一一論述，附此敘明。
八、本件係經本院刑事庭以111年度原附民字第5號裁定移送前來
    ，依刑事訴訟法第504條第2項規定，免納裁判費，又兩造均
    無就本件支出其他訴訟費用，爰不為訴訟費用負擔之諭知，
    附此敘明。
中　　華　　民　　國　　111 　年　　9 　　月　　21　　日
                  花蓮簡易庭    法  官  鍾志雄　
以上正本係照原本作成。
如不服本判決，應於送達後20日內，向本院提出上訴狀，並繳納上訴審裁判費 (上訴狀須表明上訴理由並須按他造當事人之人數附繕本)，如委任律師提起上訴者，應一併繳納上訴審裁判費。對於小額程序之第一審判決之上訴，非以其違背法令之理由，不得為之。且上訴狀內應記載表明（一）原判決所違背之法令及其具體內容。（二）依訴訟資料可認為原判決有違背法令之具體事實者。 　　　　　　　　　　　
中　　華　　民　　國　　111 　年　　9 　　月　　21　　日
                                書記官  胡釋云